【裁判字號】    89,易緝,159
【裁判日期】    890727
【裁判案由】    侵占
【裁判全文】
臺灣板橋地方法院刑事判決                        八十九年度易緝字第一五九號
    公  訴  人  臺灣板橋地方法院檢察署檢察官
    被      告  甲○○
右列被告因侵占案件，經檢察官提起公訴 (八十六年度偵字第二一五九○號)，本院
判決如左：
    主  文
甲○○無罪。
    理  由
一、公訴意旨略以：被告甲○○於民國八十五年十二月二十九日，至臺北縣三重市○
    ○路○段六十八巷四號「生吉交通有限公司」（下稱生吉公司）承租車號ＥＲˍ
    一一○號營業小客車一部，雙方約明租金每日新台幣（下同）七百五十元，租期
    至八十六年六月二十三日止。詎甲○○於前開租約期滿後，竟意圖為自己不法之
    所有，將該營業小客車易持有為所有而加以侵占入己，並拒不返還，經生吉公司
    負責人乙○○屢次催討，甲○○均避不見面，置之不理。因認被告甲○○所為，
    係涉有刑法第三百三十五條第依項之侵占罪嫌。
二、公訴人認被告甲○○涉有上開侵占罪嫌係以：告訴人生吉公司負責人乙○○於偵
    查中之指訴，及被告甲○○之國民身分證與駕駛執照影本各一張、計程車出租切
    結書與存證信函各一件為證。並認被告於租約期滿後拒不還車，經告訴人自行託
    人找回車輛後，被告仍未出面清償欠租並交代何以遲延未還車輛事宜，顯有易合
    法持有為不法所有之侵占意圖等情，為其主要論據。訊據被告甲○○堅決否認侵
    占犯行，辯稱：我之前就跟生吉交通公司老闆乙○○承租過計程車，我告訴他我
    生意失敗，我是按月繳租金，租金比較貴，他都有讓我租金欠租，最多到八、九
    萬元，後來只欠到三、四萬元時，就把車還他。後來過了二、三個月，我又向乙
    ○○承租本案營業小客車，條件同上部車，我經常跑中正機場，接機場客人，經
    常趕不及回家，就住在台北市○○○路同學家，車租按時繳，這段時間我都沒回
    家，有一天早上起來，車子不見了，我問車行，車行說車子被他們拖回去因為連
    前部車租，我共欠車租約七、八萬元，車行都是通知我母親我只有收到簡易庭通
    知書，已經私下和解。本案傳票我從未收到。通緝期間我一直住在泰山鄉母親家
    裡。我沒有侵占的意思，我以為簡易庭已經和解本案應該已經解決了，車行老闆
    也不知道我被通緝等語。
三、按犯罪事實應依證據認定之，無證據不得推定其犯罪事實，刑事訴訟法第一百五
    十四條定有明文，又告訴人之告訴，係以使被告受刑事訴追為目的，是其陳述是
    否與事實相符，仍應調查其他證據以資審認；且認定不利於被告之事實，須依積
    極證據，苟積極證據不足為不利於被告事實之認定時，即應為有利於被告之認定
    ，更不必有何有利之證據，最高法院五十二年度台上字第一三００號及三十年上
    字第八一六號判例分別著有明文。又按刑法上之侵占罪，須持有人變易其原來之
    持有意思而不法所有之，始能成立，如僅將持有物延不交還或有其他原因致一時
    未能交還，既缺乏主觀要件，即難以該罪相繩（最高法院六十八年度台上字第三
    一四六號判例參照）。
四、經查：
    (一)本件依告訴人所提之計程車切結書（按即契約書）以觀，被告係向告訴人生吉
    公司租用車號ＥＲˍ一一○號小客車（下稱系爭車輛），租期自八十五年十二月
    二十九日至八十六年六月二十三日止，因之租期屆滿被告自應歸還上開小客車。
    惟被告辯稱，因其經常往返於中正國際機場接送客人，以致無法按時回家故經常
    住於台北市○○○路同學家中，而未能得知車行通知其租約屆滿及積欠車租之事
    等語。查，告訴人生吉公司之代表人乙○○到庭證稱「八十五年十二月二十九日
    ，被告向我租車一天租金七百五十元租金繳到八十六年六月二十三日止，被告就
    沒有再繳租金但他有打電話說要慢一點繳，但還是沒繳。（問：車子何時找到？
    ）八十六年十月八日在台北市○○○路找到，我是請人幫我找車，代價一萬元，
    （問：車子找到後被告有再聯絡否？）他有打電話來我請他來結清租金，被告和
    我在三重簡易庭和解，被告陸續還我租金，我不知道被告通緝」等語（見本院八
    十九年七月二十日筆錄），是被告上開所辯其因往來於中正國際機場而住於台北
    市○○○路，故將系爭車輛停於台北市○○○路路旁等語並非子虛，則被告於租
    期屆滿後縱然遲未歸還車輛然此為被告是否違反租約之民事問題，尚難認被告有
    將系爭車輛亦持有為所有之犯意。
    (二)又查，告訴人生吉公司代表人證稱，被告租金自八十五年十二月二十九日起，
    繳至八十六年六月二十三日止。倘若被告租車時即有侵占系爭車輛之意，何須於
    取得車輛後仍持續給付租金達六個月之久，是亦難認被告有何不法所有之意圖。
    (三)再查，系爭車輛經告訴人取回後，被告曾與告訴人至本院三重簡易庭達成和解
    ，由被告就積欠之租金分期償還告訴人，此亦經告訴人代表人乙○○到庭陳明在
    卷，是被告於租約到期後亦已結清欠款，自難僅以被告於租約屆滿後一時未歸還
    系爭車輛即認被告侵占該車。本件經調查各項有利及不利被告之證據，尚無從證
    明被告有何易持有為不法所有之意圖，欠缺侵占罪之主觀要件，自無法證明被告
    犯罪，依右開說明，自應依法為被告無罪之諭知。
據上論斷，應依刑事訴訟法第三百零一條第一項，判決如主文。
本案經檢察官鄧媛到庭執行職務
中      華      民      國    八十九    年      七      月    二十七    日
                                      臺灣板橋地方法院刑事第一庭
                                          法  官     胡 堅 勤
右正本證明與原本無異。
如不服本判決，應於判決送達後十日內，向本院提出上訴狀。
                                          書記官     劉 文 美
中      華      民      國    八十九    年      七      月    二十七    日


司法院資訊處製作；財團法人民間司法改革基金會備份。
